【裁判字號】    92,易,33
【裁判日期】    920801
【裁判案由】    恐嚇等
【裁判全文】
福建金門地方法院刑事判決                           九十二年度易字第三三號
    公  訴  人  福建金門地方法院檢察署檢察官
    被      告  乙○○
    選任辯護人  丙○○律師
右列被告因恐嚇等案件，經檢察官提起公訴（九十二年度偵字第一三四、一六九號）
，本院判決如左：
    主  文
乙○○以加害生命之事，恐嚇他人致生危害於安全，處拘役伍拾日，如易科罰金，以
參佰元折算壹日。又損壞他人之車窗玻璃及鐵門，足以生損害於他人，處拘役貳拾日
，如易科罰金，以參佰元折算壹日。應執行拘役陸拾日，如易科罰金，以參佰元折算
壹日。
其餘被訴強制部分無罪。
    事  實
一、乙○○與甲○○間常因財務糾紛，積怨已久，乙○○竟先於民國（以下同）九十
    一年十二月十三日十二時許，前往甲○○開設在金門縣金城鎮○○里○○路四十
    七號之「珠寶山銀樓」找甲○○討債未果，當場忿而以台語揚言：「你不要以為
    欠我錢我不敢對你怎樣，我希望你在發生前保險」等語恐嚇甲○○，使甲○○心
    生畏懼，致生危害其於安全。惟乙○○仍心有未甘，復於翌日六時許，基於毀損
    之犯意，持藍色噴漆先至金門縣金城鎮○○路二十六巷前，將停放在該處原屬甲
    ○○之妻周美菁所有之車碼號碼ＷＹ－八一八九號自小客車四周車窗玻璃，噴上
    「請不要挑票，不要叫我認帳」之字樣後，旋至上述珠寶山銀樓前，在該銀樓之
    鐵門噴上「甲○○票款不足，請回電」之字樣，足生損害於甲○○及周美菁。
二、案經被害人甲○○及周美菁訴由金門縣警察局金城警察所移送福建金門地方法院
    檢察署檢察官偵查起訴。
    理  由
一、有罪部分：
（一）右揭事實業據被告乙○○坦白承認，核與告訴人甲○○及周美菁指述之情節相
      符，恐嚇部分並有錄音帶一捲暨其譯文；且毀損部分，亦有自小客車照片七幀
      附卷可稽。被告罪證明確，犯行已可認定。
（二）依一般社會通念，商店大門及汽車之外觀，為該等物品是否堪用之要素之一，
      如於其上噴漆，已足使該大門、牆壁及小客車等之外形及其特定目的之可用性
      ，較其原來之狀態，發生顯著不良之改變，勢必需要重新烤漆、油漆或以其他
      方法去除，始能使用，顯已足以生損害於他人，應構成刑法第三百五十四條之
      毀損罪。核被告所為，係犯刑法三百零五條之恐嚇罪及第三百五十四條之毀損
      罪。又被告所犯上開二罪間，行為互異，犯意各別，應予分論併。另按連續犯
      之成立，除主觀上須基於一個概括之犯意外，客觀上須先後數行為，逐次實施
      而具連續性，侵害數個同性質之法益，其每一前行為與次行為，依一般社會健
      全觀念，在時間差距上，可以分開，在刑法評價上，各具獨立性，每次行為皆
      可獨立成罪，構成同一之罪名，始足當之；如數行為於同時同地或密切接近之
      時地實施，侵害同一之法益，各行為之獨立性極為薄弱，依一般社會健全觀念
      ，在時間差距上，難以強行分開，在刑法評價上，以視為數個舉動之接續施行
      ，合為包括之一行為予以評價，較為合理，則屬接續犯，而為包括之一罪。最
      高法院八十六年台上字第三二九五號判例闡述甚明。本件被告毀損被害人小客
      車四周車窗玻璃及銀樓鐵門之行為，時間密接，地點相近，屬接續犯，而非連
      續犯。公訴人認被告先後二次毀損之犯行，時間緊接，所犯構成要件相同，顯
      均基於概括犯意為之，為連續犯，應論以一罪，並均加重其刑云云，尚有誤會
      。爰審酌被告犯罪之動機、目的、所受之刺激、手段、品行、智識程度、所生
      危害及犯罪後之態度等一切情狀，分別量處如主文所示之刑，併均諭知易科罰
      金之折算標準，以資懲儆。又被告所犯二罪合於數罪併罰之例，並依法定其應
      執行刑，及諭知易科罰金之折算標準。至於被告犯罪所用之噴漆一罐，被告供
      稱已經丟棄，爰不為沒收之諭知。
二、無罪部分：
（一）公訴意旨另以：被告乙○○於上開時地為恐嚇行為後，趁甲○○驚駭之餘，喝
      令甲○○當場飲下煙蒂水，以此脅迫手段使甲○○行無義務之事後，方作罷離
      去，因認被告此部分涉有刑法第三百零四條第一項之強制罪等語。
（二）按犯罪事實應依證據認定之，無證據不得推定其犯罪為事實；又不能證明被告
      犯罪或其行為不罰者，應諭知無罪之判決，刑事訴訟法第一百五十四條、第三
      百零一條第一項分別定有明文。復按「認定不利於被告之事實，須依積極證據
      ，苟積極證據不足為不利於被告事實之認定時，即應為有利於被告之認定，更
      不必有何有利之證據」；且「告訴人之告指訴，係以使被告受刑事訴追為目的
      ，是其陳述是否與事實相符，仍應調查其他證據以資審認。」最高法院三十年
      上字第八一六號、五十二年台上字第一三００號亦分別著有判例可資參照。
（三）本件公訴人認被告涉有上開強制罪嫌，無非以(1)被害人甲○○之指述，(2)被害
      人國軍金門醫院就診證明書，以及(3)檢察官當庭勘驗告訴人所提出之案發錄音
      帶及錄影帶等，為其論罪之依據。然查，被害人於本院審理時指述被告以「你
      把這杯喝下去，如果不喝連你的小孩都有事」等語恫嚇其喝下煙蒂水（見本院
      九十二年七月十八日審判筆錄），與其於警詢時（見九十二年偵字第一三四號
      偵查卷第九頁反面）及檢察官偵查中指述（同前卷第三十九頁）被告以「快去
      買保險」之語喝令被害人喝下煙蒂水之情節已有不合；且經本院勘驗錄音帶，
      被告以「買保險」之語恫嚇被害人時，並無喝令被害人飲下煙蒂水之言詞，亦
      未聽聞被告有口出「把這杯喝下去，如果不喝連你的小孩都有事」等語，難以
      遽認被害人飲用煙蒂水與被害人指訴之告之恐嚇言語有關。況被害人自承「我
      認為煙蒂水沒有關係才喝」（見本院審判筆錄），益徵被害人飲用煙蒂水並非
      因他人脅迫心生畏懼所致，顯與強制罪之構成要件不符。另國軍金門醫院就診
      證明書僅能證明被害人甲○○「因疑似喝入不明液體來院就診」，尚不能證明
      被告有強制其喝煙蒂水之行為。此外，復查無其他具體證據足以證明被告有公
      訴人所指之強制犯行，揆諸前揭法條規定及判例要旨，自應諭知無罪之判決。
三、據上論斷，應依刑事訴訟法第二百九十九條第一項前段、第三百零一條第一項、
    刑法第三百零五條、第三百五十四條、第四十一條第一項前段、第五十一條第六
    款、罰金罰鍰提高標準條例第一條前段、第二條，判決如主文。
本案經檢察官張世和到庭執行職務
中    華    民    國      九十二        年      八      月      一      日
                                  福建金門地方法院刑事庭
                                      法  官  魏玉英
右正本證明與原本無異。
如不服本判決，應於判決送達後十日內，向本院提出上訴狀。
                                      書記官  許永溪
中    華    民    國      九十二      年      八      月      一        日
附錄本案論罪科刑法條全文：
刑法第三百零五條：
以加害生命、身體、自由、名譽、財產之事，恐嚇他人致生危害於安全者，處二年以
下有期徒刑、拘役或三百元以下罰金。
刑法第三百五十四條：
毀棄、損壞前二條以外之他人之物或致令不堪用，足以生損害於公眾或他人者，處二
年以下有期徒刑、拘役或五百元以下罰金。


司法院資訊處製作；財團法人民間司法改革基金會備份。
